---
title: "Taller 1 Analisis Avanzado de Datos"
author: "Carlos Daniel Barriga, Fabian Ricardo Luengas"
date: "2024-03-03"
output: html_document
---

```{r setup, include=FALSE}
knitr::opts_chunk$set(echo = TRUE)
```

## Taller 1

Problema. El conjunto de datos taller1.txt contiene la informaci´on del perf´ ıl gen´omico de un
 conjunto de 1200 l´ ıneas celulares. Para estas se busca determinar cu´ales de los 5000 genes (ubicados en
 cada columna) son de relevancia para la predicci´on de la variable respuesta (efectividad del tratamiento
 anticancer, medida como variable continua).

```{r}
datos <- read.csv('taller1.txt')
```

1- Hay multicolinealidad en los datos?

si, hay multicolinealidad en los datos, debido a que hay mas variables que registros.

2- Separacion de los datos

```{r}
set.seed(327)

inds <- sample(1200,1000)

train <- datos[inds,]
test <- datos[-inds,]

```

3- validacion cruzada para \lambda en Ridge y Lasso

Se usa Validación cruzada en k - folds para 10 folds

```{r}
library(glmnet)
rownames(train) <- NULL
X <- as.matrix(train[,2:5001])
Y <- train[,1]

#lambda = seq(500)

valnet <- cv.glmnet(X,Y, alpha = 0)#, lambda = lambda)

ecm <- valnet$cvm
lambda <- valnet$lambda

plot(lambda,ecm, type = 'l')



```

